【裁判字號】    97,家聲,93
【裁判日期】    970709
【裁判案由】    處分遺產
【裁判全文】
臺灣臺中地方法院民事裁定              97年度家聲字第93號
聲  請  人  財政部國有財產局臺灣中區辦事處
            （即被繼承人王德清之遺產管理人）
法定代理人  乙○○
非訟代理人  甲○○
上列聲請人聲請處分遺產事件，本院裁定如下：
    主  文
被繼承人王德清所有如附表所示之不動產，准聲請人依市價變賣
。
程序費用由被繼承人王德清之遺產負擔。
    理  由
一、按被繼承人在臺灣地區之遺產，由大陸地區人民依法繼承者
    ，其所得財產總額，每人不得逾新台幣（下同）200萬元；
    遺產中有以不動產為標的者，應將大陸地區繼承人之繼承權
    利折算為價額，臺灣地區與大陸地區人民關係條例第67 條
    第1項前段、第4項前段分別定有明文。而依民法第1179條第
    1項第2款、第4款、第5款規定，遺產管理人有為保存遺產必
    要之處置、清償債權或交付遺贈物及當有繼承人承認繼承時
    ，為遺產移交之職務；另依同條第2項後段規定，遺產管理
    人為清償債權或交付遺贈物之必要時，應經親屬會議之同意
    ，始得變賣遺產；又依同法第1132條規定，親屬會議不能召
    開或召開有困難時，依法應經親屬會議之事項，由有召集權
    人聲請法院處理之。由是以觀，於親屬會議無法召開時，遺
    產管理人為清償債權或交付遺贈物之必要，得經法院之同意
    ，變賣遺產。是就在臺灣地區別無繼承人，而其大陸地區之
    繼承人聲明繼承者，因不能繼承不動產，只能折算為不逾
    200 萬元之價額，此時自應類推適用前開民法第1179條第2
    項後段之規定。
二、聲請意旨略以：聲請人前經本院以95年度財管字第24號民事
    裁定指定為被繼承人王德清之遺產管理人且對被繼承人大陸
    地區以外繼承人為承認繼承之公示催告，進而依本院95 年
    度家催字第215號民事裁定對被繼承人王德清之債權人、受
    遺贈人為公示催告，公示催告期間業已屆滿。而被繼承人遺
    有現金65萬9224元及如附表所示之不動產，茲因被繼承人居
    住於大陸地區之配偶趙文英、女兒王愛蓮、兒子王永存、孫
    女單傳紅於法定期間內聲明繼承，並經本院准予備查在案（
    92年度聲繼字第4號、94年度聲繼字第7號），依臺灣地區與
    大陸地區人民關係條例第67條規定，其等所得繼承財產總額
    ，每人不得逾200萬元，但因被繼承人遺產中，代管現金僅
    65萬9224元，非變賣如附表所示之不動產，不能償付大陸地
    區繼承人及聲請人墊付費用，復因被繼承人係隻身來台，並
    無在台親屬，無法召開親屬會議。為此爰依法聲請准予變賣
    如附表所示之不動產等語。
三、本院查：聲請人主張其經本院以前揭事件指定為被繼承人王
    德清之遺產管理人，在依前揭事件進行公示催告程序後，確
    認僅有被繼承人居住於大陸地區之上開繼承人於法定期間內
    聲明繼承，被繼承人之遺產除現金65萬9224元外，另有如附
    表所示之不動產，遺產中之現金不足償付大陸地區繼承人及
    聲請人墊付費用，有變賣如附表所示不動產之必要，但因被
    繼承人係隻身來台，並無在台親屬，無法召開親屬會議等事
    實，業據聲請人提出本院裁定暨其確定證明書、報紙、土地
    登記謄本各2件、建物登記謄本、台灣銀行台中分行函文各1
    件（均影本）為證，並有本院調取之前揭事件卷宗可稽，應
    堪信為真正。從而本院認聲請人聲請准予變賣如附表所示之
    不動產，揆諸前揭說明，於法尚無不合，應予准許。
四、依非訟事件法第166條第2項，裁定如主文。
中    華    民    國    97    年    7    月     9    日
                  家事法庭    法  官  劉長宜
以上正本係照原本作成。
如對本裁定抗告須於裁定送達後10日內向本院提出抗告狀（須附
繕本）。
中    華    民    國    97    年    7    月     9    日
                              書記官
附表：被繼承人王德清所有之不動產
 １   臺中市西屯區○○○段952地號、地目建、面積862平方公
      尺、權利範圍10000分之336之土地
 ２   臺中縣潭子鄉○○段278地號、地目雜、面積194.13 平方
      公尺、權利範圍全部之土地
 ３   臺中市西屯區○○○段3895建號（即門牌號碼臺中市西屯
      區○○○○街121號4樓之3）之建物


司法院資訊處製作；財團法人民間司法改革基金會備份。
